【裁判字號】    89,訴,867
【裁判日期】    890921
【裁判案由】    偽造文書
【裁判全文】
台灣台中地方法院刑事判決                         八十九年度訴字第八六七號
    公  訴  人  台灣台中地方法院檢察署檢察官
    被      告  戊○○
右列被告因偽造文書案件，經檢察官提起公訴（八十八年度偵字第一九一九九號、一
九二００號、一九二０一號），本院判決如左：
    主  文
戊○○共同行使偽造私文書，足以生損害於公眾及他人，累犯，處有期徒刑肆月，附
表所示之各類所得扣繳暨免扣繳憑單壹張沒收。
    事  實
一、戊○○前曾於民國（下同）八十三年十一月四日因偽造有價證券罪，經本院以八
    十三年度訴字第三四０八號判處有期徒刑三年一月，並於八十三年十二月二十日
    確定，於八十四年一月九日入監執行，八十五年七月三十日假釋出獄，於八十六
    年十月八日假釋期滿執行完畢，仍不知悔改警惕，其與癸○○、廖惠玲、甲○○
    、己○○、庚○○、丙○○（以上癸○○等六人均經判決）因急需現金週轉，適
    見中福興業有限公司（設：台中市○○路○段八十一號六樓Ｃ室，下稱中福公司
    ）之業務員乙○○等刊登代辦信用貸款之廣告，惟戊○○因在住旺房屋仲介有限
    公司（下稱住旺公司）任職業務部主任之年收入過低，未能符合信用貸款之條件
    ，而中福公司之業務員因每辦成一件貸款，可向公司領取新台幣（下同）一萬五
    千元不等之佣金，有利可圖。因而共同基於偽造文書之犯意聯絡，由中福公司之
    業務員乙○○提供戊○○之年籍等資料，透過同公司之業務員辛○○（另由檢察
    官提起公訴）委請一姓名年籍不詳、已成年之「林先生」，在不詳時、地，偽造
    如附表所示內容之財政部臺灣省中區國稅局各類所得扣繳暨免扣繳憑單（下簡稱
    扣繳憑單），並於附表所示之行使日期，在台中市第十一信用合作社專門委員壬○○前往中福公司核辦時，據以行使而持向該合作社辦理「歡心理財」免保人消
    費性貸款三十萬元，足以生損害於申報單位、扣繳義務人、台中市第十一信用合
    作社及財政部國稅局對各類所得扣繳暨免扣繳管理之正確性。戊○○於借得三十
    萬元後，除扣除各種費用外，尚需向中福公司購買納骨塔位（每塔位約十二萬元
    ），實得僅約十五萬元左右。迨於八十八年一月二十七日，警方在台中市○○路
    ○段八十一號六樓查獲中福公司涉嫌違反公司法，循線查獲本件案情，並至台中
    市第十一信用合作社扣得戊○○人交付之申請貸款等資料（中福公司人員涉嫌偽
    造文書部分，另由檢察官偵查中）
二、案經台中縣警察局烏日分局報請台灣台中地方法院檢察署檢察官偵查起訴。
    理  由
一、訊據被告戊○○固坦承伊因年收入太少而不符合貸款條件及前述扣繳憑單並非住
    旺公司所交付且其年收入並非如扣繳憑單所示之金額等情不諱，惟矢口否認有何
    偽造文書之犯行，辯稱略以：伊確曾在住旺公司擔任過組長及業務部主任，服務
    證明書及在職證明書係伊先向老闆丁○○報告後再請會計小姐開證明，但老闆不
    知道伊要做何用途，扣繳憑單上伊之印章係伊拿去給公司的人蓋的，貸款申請書
    是伊自己寫的，但扣繳憑單不是伊偽造的，伊有去對保云云。惟查被告戊○○自
    承伊欲辦辦理「歡心理財」免保人消費性貸款，惟因年收入未達標準而不符貸款
    條件，是被告對於其年收入未達貸款標準而無法辦理前開貸款等情已知之甚詳。
    次查被告自承業務員乙○○所交附之前開扣繳憑單並非住旺公司所發，扣繳憑單
    上之印章係伊交付予業務員蓋用，伊有去對保，是被告對於前開扣繳憑單係出於
    他人所偽造而非由扣繳義務人即住旺公司所核發，應知之甚詳，況該扣繳憑單確
    非住旺公司所核發，業據住旺公司負責人丁○○到庭結證屬實，參以被告於貸款
    前即已知悉其因年收入不足而無法辦貸款及其於偵查中自白伊於貸款前之對保時
    有看過扣繳憑單等情以觀，則被告顯係與中福公司業務員（即代辦人）共同基於
    偽造該扣繳憑單之犯意聯絡，將其印章及國民身分證交予代辦人偽造年收入可達
    貸款標準之扣繳憑單，再於貸款前對保時將該偽造之扣繳憑單交付予台中市第十
    一信用合作社承辦人員而行使之犯行已明。末查，取得前開扣繳憑單之方法有二
    種，一種是向他人購買，一種是自己用手寫，向他人購買部分，每天都會有一個
    林先生打電話來問伊是否需要扣繳憑單，伊提供林先生資料後，林先生就會交給
    伊所需的扣繳憑單，至於扣繳憑單上之資料，有些是由熱河路分公司的同事冒充
    稅務員打電話去查詢的，有些是依據名片上的資料；自己用手寫部分，伊曾看過
    文心路的同事用手寫過，業據證人辛○○於台灣台中地方法院檢察署八十七年
    度偵字第二六四四八號案偵查時證述甚詳（見八十七年度偵字第二六四四八號偵
    查卷第七十、七十一、七十二頁，及八十八年度偵字第四五○○號起訴書），並
    經辛○○於本院審理時到庭結證屬實。又證人即台中市第十一信用合作社專門委
    員壬○○於八十八年度偵字第七五一五號偵查中供証稱：他們（指借款人）在對
    保時，才現場蓋上私章，表示他們所提出之資料真實等語，且證人壬○○亦於本
    院審理時到庭結證稱：申請人即被告須於對保時親自簽名申請，對保當時須持身
    分證原本、扣繳憑單原本到場，對保之後，伊合作社將前開證件影印存底，原本
    則返還申請人。此外，復有如附表所示之扣繳憑單影本在卷可証。是本件事證明
    確，被告犯行洵堪認定。
二、核被告戊○○所為，係犯刑法第二百十六條、第二百十條之行使偽造私文書罪，
    又被告與代辦人間，具犯意之聯絡與行為之分擔，應論以共同正犯。又被告戊○○前曾於八十三年十一月四日因偽造有價證券罪，經本院以八十三年度訴字第三
    四０八號判處有期徒刑三年一月，並月八十三年十二月二十日確定，於八十四年
    一月九日入監執行，八十五年七月三十日假釋出獄，於八十六年十月八日假釋期
    滿執行完畢，此有台灣台中地方法院檢察署刑案資料查註紀錄表及本院被告全國
    前案紀錄表各在卷可稽，被告於五年內再犯本件有期徒刑以上之罪，係屬累犯，
    應依刑法第四十七條規定加重其刑。爰審酌被告犯罪之動機、目的、所生危害及
    犯後態度等一切情狀，量處如主文所示之刑，以示懲儆。又扣案如附表所示之扣
    繳單一張，經被告人持向台中市第十一信用合作社辦理貸款申請後，除影本留存
    於台中市第十一信用合作外，原本均已返還被告，業據證人壬○○供述在卷，此
    觀之前開扣繳憑單上亦載有「本影本與正本相符，如有不實願負法律責任」等字
    樣亦明，是該等扣繳憑單既係被告人與代辦人所共同偽造，作為本件犯罪所用之
    物，且已返還被告人而為被告所有，自應依刑法第三十八條第一項第二款宣告沒
    收。至扣案之住旺公司在職證明書及服務證明書部分，經查被告確曾於貸款期間
    任職於住旺公司擔任業務部主任，（現為該公司農地開發組組長，此有名片一紙
    在卷足參）業據住旺公司負責人丁○○到庭結證屬實，雖證人丁○○對於扣案之
    在職證明書及服務證明書是否其所開具已無印象，而當時負責開具在職證明書之
    會計為何人已無法記憶，惟被告於出具前開證明書時確係住旺公司業務部主任，
    此既為證人丁○○所不否認，且前開證明書亦記載被告為住旺公司業務部主任，
    ，是被告辯稱伊於開具證明書之前有先向丁○○報告後再由會計開具該證明書，
    應與事實相符而堪採信，從而前開證明書應為被告當時任職之住旺公司所出具，
    並非被告或代辦人所偽造甚明，公訴人認前開證明書係被告與代辦人所偽造而認
    被告另涉刑法第二百十六條、第二百十二條之行使偽造關於服務之證明書罪，容
    有未洽，惟公訴人認此部分與起訴部分具裁判上一罪之想像競合犯關係，爰不另
    為無罪之諭知，附此敘明。
據上論斷，應依刑事訴訟法第二百九十九條第一項前段、刑法第二百十六條、第二百
十條、第二十八條、第四十七條、第三十八條第一項第二款、罰金罰鍰提高標準條例
第一條前段，判決如主文。
本案經檢察官林樹蘭到庭執行職務。
中      華      民      國      八十九    年      九      月    二十一  日
                                      台灣台中地方法院刑事第六庭
                                          法  官  簡  賢  坤
右正本證明與原本無異。
如不服本判決，應於判決送達後十日內向本院提出上訴狀，上訴於臺灣高等法院臺中
分院( 須附繕本 )。
                                          書記官
中      華      民      國      八十九    年      九      月    二十一  日
附錄本案論罪科刑法條全文：
刑法第二百十條：
偽造、變造私文書，足以生損害於公眾或他人者，處五年以下有期徒刑。
刑法第二百十六條
行使第二百十條至第二百十五條之文書者，依偽造、變造文書或登載不實事項或使登
載不實事項之規定處斷。
  附表：偽造之扣繳憑單
┌──┬───┬───┬───┬──┬───────┬───┬────┬
│編號│所得人│給付  │扣繳  │年度│申 報 單 位   │扣繳義│代辦人  │
│    │姓名  │總額  │稅額  │    │              │務人  │行使日期│
├──┼───┼───┼───┼──┼───────┼───┼────┤
│01  │戊○○│613000│36780 │86  │住旺房屋仲    │丁○○│乙○○  │
│    │      │      │      │    │介有限公司    │      │870410  │
├──┼───┼───┼───┼──┼───────┼───┼────┤


司法院資訊處製作；財團法人民間司法改革基金會備份。
